臺灣臺北地方法院民事判決　九十一年度訴字第二○九九號
　　原　　　告　巳○○
　　被　　　告　丙○○
　　　　　　　　丁○○
　　　　　　　　子○○
　　　　　　　　丑○○
　　　　　　　　寅○○
　　　　　　　　戊○○
　　　　　　　　卯○○
　　　　　　　　己○○
　　　　　　　　壬○○
　　　　　　　　癸○○
　　　　　　　　庚○○
　　　　　　　　辰○○
　　訴訟代理人　辛○○
　　　　　　　　甲　○
右當事人間請求所有權移轉登記事件，本院判決如左：
    主    文
被告乙○（原名林敬旺）應將如附表編號第１至７號所示之土地所有權（應有部分各
為六分之一）辦理繼承登記後，將所有權移轉登記予原告。
原告其餘之訴駁回
訴訟費用由乙○（原名林敬旺）負擔二分之一，餘由原告負擔。
    事    實
甲、原告方面：
  一、聲明：
      被告應將坐落如附表編號第１至８號所示之土地所有權應有部分各六分之一辦
      理繼承登記後，將所有權移轉登記予原告。
  二、陳述：
      如附件之事實及理由欄所示。
乙、被告方面：
（甲）被告辛○○、辰○○部分
  一、聲明：
      駁回原告之訴。
  二、陳述：
      願配合原告辦理登記。
（乙）被告丙○○部分
      未於最後言詞辯論期日到場，據其於先前言詞辯論期日所為之聲明、陳述如下
      ：
  一、聲明：
      駁回原告之訴。
  二、陳述：
      願配合原告辦理登記。
（丙）被告乙○（原名林敬旺）部分
      未於言詞辯論期日到場，據其所提出之書狀所載之聲明、陳述如下：
  一、聲明：
      駁回原告之訴。
  二、陳述：
      對於原告所主張系爭土地八筆係先父林有美生前出售予龍漢公司之事實並無爭
      執，願將應繼分過戶予原告指定人名義。
（丁）被告戊○○部分
      未於最後言詞辯論期日到場，據其於先前言詞辯論期日所為之聲明、陳述如下
      ：
  一、聲明：
      駁回原告之訴。
  二、陳述：
      原告確與林有美訂約，但林有美現已過世，依其遺囑觀之，老家土地係由被告
      乙○繼承，就其中部分土地的六分之一予以保留，打算交予原告，故原告應找
      被告乙○負責，而與被告戊○○無關。
（戊）被告丁○○、子○○、丑○○、寅○○、卯○○、己○○、壬○○、癸○○、
      庚○○、甲○部分均未於言詞辯論期日到場，亦未提出書狀作何聲明或陳述。
    理    由
一、被告丙○○、丁○○、子○○、丑○○、寅○○、戊○○、卯○○、己○○、壬○○、癸○○、庚○○、乙○、甲○均未於言詞辯論期日到場，查無民事訴訟法
    第三百八十六條所列各款情形，依原告之聲請，由其一造辯論而為判決。
二、按訴狀送達後，原告不得將原訴變更或追加他訴，但該訴訟標的對於數人必須合
    一確定時，追加其原非當事人之人為當事人者，不在此限，民事訴訟法第二百五
    十五條第一項第五款定有明文。
（一）查原告於提起本件訴訟，原以林有美之繼承人林敬發、林敬諒、林敬賀（誤載
      為林敬賢）、甲○、林文男、林敬旺為被告，且應受判決事項之聲明為「被告
      林敬發、林敬諒、林敬賀、甲○、林文男、林敬旺應將坐落如附表編號第１至
      ８號所示土地應有部分各六分之一辦理繼承登記後將所有權移轉登記予原告」
      。嗣後查明林敬發、其配偶林許素娥及其次男林志堡，林敬諒及其配偶林鄭梅
      ，林敬賢、配偶林高桂英、長男林大及長女林月娥，林文男及其配偶林翁春均
      已死亡，而林敬發之代位繼承人為丙○○、丁○○、子○○、丑○○，林敬諒
      之代位繼承人為寅○○、戊○○、卯○○，林敬賀之代位繼承人為己○○、壬○○、癸○○、庚○○，林文男之代位繼承人為辰○○、辛○○，另林敬旺業
      已改名為乙○，此有死亡證明書、繼承系統表、戶籍謄本附卷可稽。
（二）原告於九十一年七月五日具狀陳明追加丙○○、丁○○、子○○、丑○○、寅
      ○○、戊○○、卯○○、己○○、壬○○、癸○○、庚○○、辛○○、辰○○
      為被告，被告林敬旺更正為乙○，且變更應受判決事項之聲明為「被告丙○○
      、丁○○、子○○、丑○○、寅○○、戊○○、卯○○、己○○、壬○○、癸○○、庚○○、辛○○、辰○○、乙○（原名林敬旺）、甲○應將坐落如附表
      編號第１至８號所示土地應有部分各六分之一辦理繼承登記後將所有權移轉登
      記予原告」；又於同年十月七日言詞辯論期日撤回被告林敬發、林敬諒、林敬
      賀、林文男部分，並於翌日具狀撤回。
（三）依原告事實之陳述觀之，系爭土地之所有權人仍登記為業已死亡之林有美所有
      ，原告如欲請求移轉登記所有權，必以全體繼承人為被告，而其中繼承人林敬
      發、林敬諒、林敬賢、林文男均已死亡，自應由其繼承人代位繼承，該訴訟標
      的對於數人必須合一確定，是以原告除被告乙○（原名林敬旺）、甲○外，另
      追加原非當事人之丙○○、丁○○、子○○、丑○○、寅○○、戊○○、卯○○、己○○、壬○○、癸○○、庚○○、辛○○、辰○○為被告，且原告將被
      告林敬旺之姓名更正為乙○，仍屬同一當事人，非屬訴之變更，揆諸首揭規定
      ，本院認應准許之。
三、按不變更訴訟標的，而補充或更正事實上或法律上之陳述者，非為訴之變更或追
    加（民事訴訟法第二百五十六條規定參照）。查原告於提起本件訴訟，原應受判
    決事項之聲明為「被告應將坐落如附表編號第１至８號所示土地應有部分各六分
    之一辦理繼承登記後將所有權移轉登記予原告」，嗣於九十一年九月五日言詞辯
    論期日補充應受判決事項之聲明為「被告應將坐落如附表編號第１至８號所示土
    地『所有權』應有部分各六分之一辦理繼承登記後，將所有權移轉登記予原告」
    （見本院同日言詞辯論筆錄），參諸上開規定，非為訴之變更或追加，應予准許
    。
四、按訴狀送達後，原告不得將原訴變更或追加他訴，但擴張或減縮應受判決事項之
    聲明，或不甚礙被告之防禦及訴訟之終結者，不在此限，民事訴訟法第二百五十
    五條第一項第三、七款分別定有明文。查原告原請求如附表編號第１至８號所示
    土地部分，另於同年十月二十九日當庭減縮僅請求如附表編號第１至７號所示土
    地部分，業經被告辛○○（兼被告辰○○之訴訟代理人）當庭同意，而被告丙○○、丁○○、子○○、丑○○、寅○○、戊○○、卯○○、己○○、壬○○、癸○○、庚○○、乙○（原名林敬旺）、甲○於當日雖未到庭表示意見，然原告僅
    減縮應受判決事項之聲明，且不甚礙被告之防禦及訴訟之終結，參諸前揭規定，
    本院認應准許之。
五、查訴外人龍漢建設股份有限公司（下稱龍漢公司）與被告之被繼承人林有美於八
    十一年一月二十三日簽訂合建契約；而如附表編號第８號所示之土地業經臺北市
    於八十年一月三十一日徵收；嗣於同年八月四日林有美及見證人黃邱秀梅、林靜
    儀、黃安然律師共同記明遺囑，將如附表編號第１至７號所示之土地所有權（應
    有部分各為六分之一）指定由被告乙○（原名林敬旺）繼承；龍漢公司與林有美
    再於八十五年五月二十四日合意解除該合建契約，並簽訂協議書，雙方同意由林
    有美將如附表編號第１至８號所示之土地移轉登記予龍漢公司指定之人；嗣後林
    有美於八十七年十一月七日死亡；又龍漢公司於九十年十二月三十一日將其所取
    得之債權全部以五百萬元之代價讓與原告，原告即以本件起訴狀繕本之送達代替
    債權讓與之通知，經被告乙○（原名林敬旺）於九十一年四月十七日收受等情，
    此有協議書、讓渡契約書、土地登記謄本、遺囑在卷足憑，且為原告及被告寅○○、丙○○、辛○○、辰○○、乙○（原名林敬旺）、戊○○所不爭執（見本院
    九十一年五月三十一日、七月十一日、九月五日、十月二十九日之言詞辯論筆錄
    ），堪信為真實。
六、從而，林有美既已死亡，其遺囑即於八十七年十一月七日發生效力（民法第一千
    一百九十九條規定參照），如附表編號第１至７號所示之土地所有權（應有部分
    各為六分之一）即由被告乙○（原名林敬旺）取得，故原告請求被告乙○（原名
    林敬旺）將如附表編號第１至７號所示之土地所有權（應有部分各為六分之一）
    辦理繼承登記後，將所有權移轉登記予原告，即無不合，應予准許。
七、至被告丙○○、丁○○、子○○、丑○○、寅○○、戊○○、卯○○、己○○、
    壬○○、癸○○、庚○○、辛○○、辰○○、甲○（下稱被告丙○○等人）縱為
    林有美之法定繼承人，惟林有美既以遺囑分授遺產，即應依其意思為之，故被告
    丙○○等人並未繼承如附表編號第１至７號所示之土地，原告對被告丙○○等人
    為請求，於法無據，應予駁回。
八、結論：本件原告之訴為一部有理由，一部無理由，依民事訴訟法第三百八十五條
    第一項前段、第七十九條但書，判決如主文。
中　　　華　　　民　　　國　　九十一　　年　　 十一 　　月　　 十三 　　日
　　　　　　　　　　　　　　　　　　民事第一庭法　官  蔡惠如
右為正本係照原本作成
如對本判決上訴，須於判決送達後廿日內向本院提出上訴狀
中　　　華　　　民　　　國　　九十一　　年　　 十一 　　月　　 十三 　　日
　　　　　　　　　　　　　　　　　　　　　　　書記官　楊秋鈴
